臺灣高等法院臺中分院民事裁定　九十三年度家抗字第二八號
　　　抗　告　人　財政部國有財產局臺灣中區辦事處
　　　法定代理人　蔡信三
　　　代理人　　　謝麗莉
　　　送達代收人　顏秀華
　　　法定代理人　劉培堯
右抗告人因與相對人間指定遺產管理人事件，對於中華民國九十三年二月二十三日臺
灣南投地方法院九十三年度家聲字第五號所為裁定提起抗告，本院裁定如左：
      主      文
原裁定廢棄，發回臺灣南投地方法院。
      理      由
一、按聲請法院選任遺產管理人，法院有裁量權，不受聲請人之拘束，可依職權選任
    適當之管理人。而選任遺產管理人須考慮其適切性，亦即除管理遺產須公平外，
    應以對遺產遺債情況瞭解較深者為優先選任。又先順序繼承人均拋棄其繼承權時
    ，其次順序繼承人或第四順序之繼承人均拋棄其繼承權者，固準用關於無人承認
    繼承之規定，惟因此類拋棄繼承事件，多屬遺債大於遺產，形同破產，允宜儘量
    避免選任財政部國有財產局為遺產管理人，有司法院七十四年十月十五日（七四
    ）院臺廳一字第０五七八六號函示可參。
二、抗告意旨略以：被繼承人羅如富（民國二十五年七月八日生）於九十一年七月二
    十八日死亡，其全部繼承人均拋棄繼承，且其遺產管理人之選任，係債權人財政
    部台灣省中區國稅局南投縣分局聲請法院指定，依經驗法則可知羅如富之遺債必
    大於遺產，國庫對其遺產已無如有賸餘歸屬國庫之期待利益可言，且抗告人為一
    公務機關，依國有財產法有關規定綜理國有財產業務，執行事務所需預算為全國
    人民納稅所得，倘顯無遺產可歸屬國庫，應即避免選任抗告人為管理人。若以國
    家資源管理對國庫毫無利益之財產，並須墊付無法收回歸墊之管理費用，無異公
    器淪為私用，成為繼承人逃避訴訟之工具，令國庫遭受權利之侵害。雖羅如富之
    親屬拋棄繼承，惟誼屬至親，對被繼承人生前之財產及債權債務，應均較他人知
    之甚詳，且現今人民知識提升，已具備遺產管理能力，而被繼承人之繼承人不乏
    已成年、有行為能力並受良好教育，對遺產之管理應不生窒礙，拋棄繼承更不礙
    其擔任遺產管理人，而抗告人僅一公務機關，對於羅如富之遺產遺債及其與相對
    人間清償債務事件，一無所知，為免公器淪為私用，本案遺產管理人職務，仍應
    以指定其親屬擔任最為適宜等語。查本件依法得繼承被繼承人遺產之繼承人即被
    繼承人之配偶及其第一順序直系血親卑親屬已拋棄繼承在案。抗告人主張依法綜
    理國有財產事務為其主要業務，如指定其為遺產管理人亦有公器淪為私用之虞。
    而被繼承人之親屬乃至利害關係人，並非不得被選定為遺產管理人等情。茲本件
    被繼承人之配偶羅張愛，子女羅維義，羅獻昭、羅美華、羅獻達，分別為民國三
    十一年一月十八日、五十二年七月十二日、五十四年五月十三日、五十六年一月
    十三日、五十九年二月十三日生，均已成年，其等從事何種職業，受過何種教育
    ，是否具有相當知識，可以勝任遺產管理人之職務，原法院均未查明。如果其等
    具有相當之知識，則對被繼承人之債權債務應較他人瞭解，就遺產管理人職務之
    遂行，應有所助益。且繼承人既已拋棄繼承，要亦不致有利害偏頗之虞。是該法
    定繼承人拋棄繼承者中，苟無其他不適任因素，非不得從中選任。又本件相對人
    即債權人聲請指定抗告人為遺產管理人，原法院是否已斟酌其選任之適切性，究
    竟有無指定無意願之抗告人之必要，未見原法院詳察及為說明，有待進一步調查
    審酌，俾資適當處理。抗告論旨，指摘原裁定不當，非無理由。自應由本院予以
    廢棄，並認為有發回就近調查之必要，爰發回原法院就近再行調查後，另作適當
    之處理。
三、據上論結，本件抗告為有理由。依非訟事件法第二十八條，民事訴訟法第四百九
    十二條，裁定如主文。
中　　　華　　　民　　　國　　九十三　　年　　　三　　　月　　二十三　　日
~B1家事法庭審判長法　官　陳照德
~B2　　　　　　　法　官　陳成泉
~B3　　　　　　　法　官　曾謀貴
右為正本係照原本作成。
如不服本裁定應於裁定送達後十日內向本院提出抗告理由狀（須按他造人數附具繕本
）按非訟事件法第二十七條之「非以違背法令為理由，不得再抗告」規定，並繳納抗
告裁判費新台幣肆拾伍元整。
~B 　 　　　　　書記官　王瑩澤
中　　　華　　　民　　　國　　九十三　　年　　　三　　　月　　二十四　　日
　　　　　　　　　　　　　　　　　　　　　　　　　　　　　　　　　　　　Ｈ
